臺灣新北地方法院民事判決
110年度訴字第2752號
原      告  歐慧玲  
訴訟代理人  朱政勳律師
被      告  陳維龍  

訴訟代理人  詹基益律師
被      告  歐女琴  

            歐建志  
            陳彥甫  
            陳彥臻    住雲林縣○○鎮○○里○○路000號                        居新北市板橋區縣○○道0段00號00樓
            歐建宏  

兼上五人共同                      
訴訟代理人  陳維銘  
上列當事人間請求分割共有物事件，經本院於民國111年1月4日
言詞辯論終結，判決如下：
    主      文
兩造共有如附表一所示之不動產准予變價分割，所得價金由兩造
依附表二所示之應有部分比例分配。
訴訟費用由兩造依附表二所示之應有部分比例負擔。
    事實及理由
一、原告方面：兩造共有如附表一所示之不動產（下稱系爭不動
    產，或附表一編號1、2合稱系爭土地或分稱308土地、308-1
    土地；附表一編號3、4合稱系爭房屋或分稱175號、177號房
    屋），且各自應有部分如附表二所示，並無不能分割或契約
    訂有不分割期限之情形，而系爭房屋均為透天厝，為二層樓
    之加強磚造建物，因共有人數眾多，且2樓並未另有獨立門
    口供出入等情狀下，倘依兩造之應有部分比例為原物分割，
    不僅因兩造分得面積過於細小而難符合實際使用上之效益，
    亦將損及系爭建物之完整性而無法發揮其經濟上之價值，是
    本件若以原物分割為之，顯有困難，則系爭不動產以變價分
    割為之，不僅所生之變動及損害最輕微，符合社會經濟上之
    利用價值，對於兩造而言較為有利，且透過變賣競爭程序亦
    有求得更高賣價之可能性；拍定後所得之價金，則按各共有
    人應有部分比例予分配，亦能彰顯公平性。爰依民法第823
    條第1項、第824條第1、2項規定，請准將系爭不動產予以變
    價分割，所得價金由兩造應有部分比例分配等語。
二、被告方面：
㈠、陳維銘、歐女琴、歐建志、陳彥甫、陳彥臻、歐建宏（下稱
    陳維銘等6人）部分：同意變價分割。
㈡、陳維龍部分：同意變價分割。
三、本院得心證之理由：
㈠、按各共有人得隨時請求分割共有物，但因物之使用目的不能
    分割或契約訂有不分割之期限者，不在此限，民法第823條
    第1項定有明文。是以，共有物依其使用目的並非不能分割
    ，而又未有不分割之約定者，各共有人自得隨時請求分割。
    兩造為系爭不動產之共有人，應有部分各如附表二所示等情
    ，有土地及建物登記謄本可稽（見110年度板司調字第181號
    卷〈下稱110板司調181卷〉第57至79頁），堪信為真。而兩造
    就系爭不動產並無不能分割之協議，亦無因物之使用目的致
    不能分割情形，然無法達成分割協議等情，為兩造所不爭執
    。則原告訴請法院裁判分割系爭不動產，即屬有據。
㈡、次按「共有物之分割，依共有人協議之方法行之。分割之方
    法不能協議決定，或於協議決定後因消滅時效完成經共有人
    拒絕履行者，法院得因任何共有人之請求，命為下列之分配
    ：一、以原物分配於各共有人。但各共有人均受原物之分配
    顯有困難者，得將原物分配於部分共有人。二、原物分配顯
    有困難時，得變賣共有物，以價金分配於各共有人；或以原
    物之一部分分配於各共有人，他部分變賣，以價金分配於各
    共有人。以原物為分配時，如共有人中有未受分配，或不能
    按其應有部分受分配者，得以金錢補償之。」、「共有人相
    同之數不動產，除法令另有規定外，共有人得請求合併分割
    。」民法第824條第1、2、3、5項規定甚明。又定共有物分
    割之方法，固可由法院自由裁量，惟仍應斟酌共有人之意願
    、利害關係及分得部分所得利用之價值等情形，定一適當公
    平之方法以為分割。再按民法第824條第3項所謂金錢補償，
    係指依原物市場交易之價格予以補償而言，應依原物之總價
    值，按各共有人應有部分比例算出其價值，再與各共有人實
    際分得部分之價值相較，由分得價值較高之共有人，就其超
    出應有部分價值之差額部分，對分得價值較低之共有人為補
    償，並依短少部分之比例定其給付金額，方為公允。經查：
    系爭建物均為加強磚造透天厝，及系爭土地則為其坐落之基
    地（其中308-1土地位於177號1樓房屋騎樓處，係地政機關
    逕自308土地為分割，作為日後興建道路退縮範圍，仍在177
    號房屋範圍內，此為兩造不爭執〈見本院卷第64至65頁〉），
    有前開登記謄本可稽，且175、177號房屋是1、2樓打通共用
    （先前177號2樓部分尚與隔壁即同路177-1房屋〈未辦保存登
    記〉2樓、後方即同區光正街9巷21號2樓打通共用，但於本件
    辯論終結後宣判前，業經以10公分白磚隔間施工完竣，見本
    院卷第91至99頁），是系爭不動產有整體使用上之不可分關
    係，且為共有人相同之不動產。又系爭建物即175、177號房
    屋僅有一個共有出入口，此為兩造不爭執（見本院卷第62頁
    ），顯見系爭建物如為原物分割，分割後之各部分室內既有
    管線、電路、排水系統等配置，勢必無法滿足分割後各別住
    戶之使用，現實上顯無原物分割之可能性，且兩造亦均同意
    以變價分割方式為之，則本件共有物予以變價分割且所得價
    金由兩造依應有部分比例分配，顯符合系爭不動產現況及兩
    造意願。至於系爭建物雖有3樓增建鐵皮屋為未辦保存登記
    ，亦無房屋稅籍，現況為與被告陳維龍所有之同區光正街房
    屋3樓互通共有，另有獨立出入口，並未與系爭建物1、2樓
    共有同一出入口，並不在系爭不動產之共有範圍，亦為兩造
    所不爭執（見本院卷第62至63頁），則系爭建物3樓不在本
    件共有物分割範圍內，附此敘明。
四、綜上所述，本院認系爭不動產應予變價分割，所得價金由兩
    造應有部分比例分配之方式最為適當，爰判決如主文第一項
    所示。
五、末按分割方法乃具非訟事件之性質，本院斟酌何種分割方法
    較能增進共有物之經濟效益，並兼顧全體共有人之利益，以
    決定適當之分割方法，不因何造起訴而有不同，故關於本件
    訴訟費用負擔，爰依民事訴訟法第80條之1規定，命兩造按
    應有部分比例負擔之。
中　　華　　民　　國　　111 　年　　1 　　月　　26　　日
                  民事第六庭    法　官　饒金鳳
以上正本係照原本作成
如對本判決上訴，須於判決送達後20日內向本院提出上訴狀。如
委任律師提起上訴者，應一併繳納上訴審裁判費。
中　　華　　民　　國　　111 　年　　1 　　月　　26　　日
                                書記官　賴麗莎
附表一：系爭不動產明細表
編號 不動產 面積 1 新北市○○區○○段000地號土地 98平方公尺 2 新北市○○區○○段00000地號土地 10平方公尺 3 新北市○○區○○段00○號建物（即門牌號碼：新北市○○區○○路0段000號） 層數：2層，總面積：113.98平方公尺 一層面積：45.68平方公尺 二層面積：56.99平方公尺 騎樓面積：11.31平方公尺 4 新北市○○區○○段00○號建物（即門牌號碼：新北市○○區○○路0段000號） 層數：2層，總面積：93.02平方公尺 一層面積：37.28平方公尺 二層面積：46.51平方公尺 騎樓面積：9.23平方公尺 

附表二：應有部分
編號 共有人 權利範圍 （即應有部分） 1 歐慧玲 1/120 2 陳維銘 8/15 3 陳維龍 1/3 4 歐建宏 4/120 5 歐女琴 2/120 6 歐建志 2/120 7 陳彥甫 4/120 8 陳彥臻 3/120 合計  1/1